【裁判字號】    95,訴,1674
【裁判日期】    951030
【裁判案由】    毒品危害防制條例
【裁判全文】
臺灣彰化地方法院刑事判決              95年度訴字第1674號
公  訴  人  臺灣彰化地方法院檢察署檢察官
被      告  甲○○
                    弄15號
上列被告因毒品危害防制條例案件，經檢察官提起公訴（95年度
毒偵字第3069號），於本院準備程序中，被告就被訴事實為有罪
之陳述，經告知簡式審判程序之旨，並聽取當事人之意見後，認
宜以獨任進行簡式審判程序，而裁定進行簡式審判程序審理，判
決如下：
    主  文
甲○○施用第一級毒品，處有期徒刑壹年貳月，扣案第一級毒品
海洛因壹包（淨重肆拾貳點肆參公克、空包裝重零點玖伍公克）
沒收銷燬之，扣案電子磅秤壹台、塑膠鏟管貳支、夾鏈袋壹佰陸
拾壹個沒收之；又施用第二級毒品，處有期徒刑伍月，扣案第二
級毒品甲基安非他命壹包（毛重零點參公克）沒收銷燬之，安非
他命吸食器壹支沒收之。應執行有期徒刑壹年陸月，扣案第一級
毒品海洛因壹包（淨重肆拾貳點肆參公克、空包裝重零點玖伍公
克）、第二級毒品甲基安非他命壹包（毛重零點參公克）沒收銷
燬之，扣案電子磅秤壹台、塑膠鏟管貳支、夾鏈袋壹佰陸拾壹個
、安非他命吸食器壹支均沒收之。
    事  實
一、甲○○前於民國92年間，因施用毒品案件，經依本院92年度
    毒聲字第1952號裁定送觀察、勒戒後，認無繼續施用毒品傾
    向，於92年10月15日執行完畢釋放，並經台灣彰化地方法院
    檢察署檢察官於92年10月20日，以92年度毒偵字第2463號為
    不起訴處分確定。詎其仍未能悔改，明知海洛因、安非他命
    業經公告為毒品危害防制條例第2 條第2 項所列管之第1 、
    2 級毒品，不得非法持有、施用，竟基於施用第1 級毒品海
    洛因之犯意，於95年7 月28日上午11時至12時許間某時，在
    其位於彰化縣福興鄉○○村○○路○ 段377 巷36弄15號住處
    ，以將海洛因粉末摻入香菸中吸食之方式，施用第1 級毒品
    海洛因1 次。又其另基於施用第2 級毒品甲基安非他命之犯
    意，於同年月21日上午12時許，在上開住處，以將甲基安非
    他命晶體置於吸食器上，下用火燒烤並吸食其霧化氣體之方
    式，施用第2 級毒品甲基安非他命1 次。嗣於同年7 月28日
    下午5 時30分許，為警持本院核發之搜索票執行搜索勤務時
    ，在其上開住處查獲，在上開處所查獲，並扣得第1 級毒品
    海洛因1 包（淨重42.43 公克、空包裝重0.95公克）、第2
    級毒品甲基安非他命1 包（毛重0.3 公克）、電子磅秤1 台
    、安非他命吸食器1 支、塑膠鏟管2 支及夾鏈袋161 個等物
    ，經其同意採集其尿液送驗後，始知悉上情。
二、案經彰化縣警察局鹿港分局報請臺灣彰化地方法院檢察署檢
    察官偵查起訴。
    理  由
一、本件被告所犯係死刑、無期徒刑、最輕本刑為3 年以上有期
    徒刑以外之罪，其於準備程序就前揭被訴事實為有罪之陳述
    ，經受命法官告知簡式審判程序之旨，並聽取其與公訴人之
    意見後，本院認無不得或不宜改依簡式審判程序進行之處，
    爰依刑事訴訟法第273 條之1 第1 項、第284 條之1 ，裁定
    本案由受命法官獨任進行簡式審判程序；又簡式審判程序之
    證據調查，不受刑事訴訟法第159 條第1 項、第161 條之2
    、第161 條之3 、第163 條之1 及第164 條至第170 條規定
    之限制，同法第273 條之2 亦定有明文，合先敘明。
二、上揭犯罪事實，業經被告於本院審理時（參見本院95年10月
    16日審判筆錄）坦承不諱，且其於95年7 月28日為警查獲時
    採驗之尿液，經臺灣彰化地方法院檢察署委託警方送請詮昕
    科技股份有限公司檢驗結果，呈嗎啡陽性反應，此有該公司
    95年8 月14日編號00000000號濫用藥物尿液檢驗報告、委託
    驗尿代號與真實姓名對照認證單各1 紙附卷可稽。又扣案之
    白色粉末1 包經送請法務部調查局鑑定結果，含第1 級毒品
    海洛因成分，淨重42.43 公克、空包裝重0.95公克，純度
    47.03 ％，純質淨重19.95 公克一節，有該局95年8 月17日
    調科壹字第09523010090 號鑑定通知書1 紙在卷足憑。另扣
    案甲基安非他命1 包，經以聯勤204 廠製造之煙毒檢驗A 包
    試劑初步檢驗結果，亦呈安非他命反應，有彰化縣警查局鹿
    港分局查獲毒品危害防制條例毒品初步檢驗報告單1 紙在卷
    可按。參諸醫學臨床實驗及根據英國藥學會出版之文獻
    Isolation and Identification of Drugs 乙書第293 頁載
    ：海洛因經注射入人體後，在體內迅速水解成6-Monoacety
    I morphine，再緩緩繼續水解成嗎啡，然後再循嗎啡之代謝
    方式排出，同書第431 頁至第432 頁並載有：嗎啡經注射入
    人體後，約50％以上於8 小時內自尿中排出，至24小時排出
    約90％，但48小時後仍有微量可檢出等語。此外，按通常健
    康成人一次注射嗎啡15公絲，而以現行採用蟻醛酸試液及鉬
    鋑銨酸試液檢檢驗其尿液時，注射後8 小時內所排尿液易於
    檢出；8 小時至24小時，視其取尿時間及尿量多寡，可能檢
    出；至24小時以後所排之尿液，用上述方法已難檢出，亦據
    行政院衛生署藥物食品檢驗局73年11月30日（73）藥檢壹字
    第030221號函釋明確，是依上開說明，佐以被告前揭尿液檢
    驗成績書，足徵被告前開施用第1 級毒品海洛因及第2 級毒
    品安非他命之自白核與事實相符，堪可採為論罪科刑之依據
    。至被告於為警查獲後，經臺灣彰化地方法院檢察署委託警
    方送請詮昕科技股份有限公司檢驗結果，雖呈安非他命類陰
    性反應，有上開濫用藥物尿液檢驗報告、委託驗尿代號與真
    實姓名對照認證單各1 紙附卷可稽，惟被告既迭於警詢、偵
    查及本院審理時均自承伊係於為警查獲前約1 星期施用第2
    級毒品甲基安非他命，距為警查獲時，已相隔7 日之久，依
    甲基安非他命經口服投與後，約70％於24小時內可自尿液中
    排出，又其尿液內含甲基安非他命成分之檢出，與投與甲基
    安非它命的量、個人體質、檢驗儀器之精密度有關，通常採
    尿化驗是否呈陽性反應，應以投與後24小時內所採者為宜，
    此亦有行政院衛生署藥物食品檢驗局（80）藥檢壹字第4529
    號函所示，則被告為警查獲當日所採集之尿液送驗結果，因
    代謝後尿液中所含安非他命類之濃度甚微而判定為陰性，亦
    非悖於常理。
三、另犯毒品危害防制條例第10條施用第1 、2 級毒品之罪者，
    檢察官應先聲請法院裁定將被告令送勒戒處所觀察、勒戒，
    經觀察、勒戒後，認有繼續施用毒品傾向者，應由檢察官裁
    定聲請法院裁定令入戒治處所施以強制戒治，且經強制戒治
    執行完畢釋放後，5 年內再犯第10條之罪，檢察官應依一般
    刑事訴訟程序予以起訴論罪科刑，此觀諸毒品危害防制條例
    第20條第1 項、第2 項、第23條第2 項前段規定自明。經查
    ，被告前於92年間，因施用毒品案件，經依本院92年度毒聲
    字第1952號裁定送觀察、勒戒後，認無繼續施用毒品傾向，
    於92年10月15日執行完畢釋放，並經台灣彰化地方法院檢察
    署檢察官於92年10月20日，以92年度毒偵字第2463號為不起
    訴處分確定等情，有臺灣高等法院被告前案紀錄表、臺灣彰
    化地方法院檢察署刑案資料查註紀錄表各1 份附卷可參，其
    於前開執行完畢釋放後5 年內，復犯本件施用毒品罪，事證
    明確，被告上開犯行洵堪認定。
四、按海洛因、安非他命為毒品危害防制條例第2 條第2 項第1
    、2 款所明定之第1 、2 級毒品。核被告所為，係犯同條例
    第10條第1 項之施用第1 級毒品罪及同條例第2 項之施用第
    2 級毒品罪。被告持有第1 、2 級毒品進而施用，持有之低
    度行為為施用之高度行為所吸收，均不另論持有毒品之罪。
    被告所犯上開施用第1 、2 級毒品2 罪間，犯意各別，行為
    互殊，應予分論併罰。爰審酌被告前有施用毒品之不良素行
    ，歷經觀察、勒戒程序後，仍未能徹底戒絕毒品，顯見意志
    不堅，且有失政府制定毒品危害防制條例之立法美意，又其
    扣得之第1 級毒品海洛因數量非少，本不宜寬貸，惟念其施
    用毒品乃自戕一己之身體健康，尚未害及他人，且犯後終知
    能坦承犯行等一切情狀，分別量處如主文所示之刑，並定其
    應執行刑。扣案白色粉末1 包，含有第1 級毒品海洛因成分
    （淨重42.43 公克、空包裝重0.95公克），扣案結晶體1 包
    經檢驗結果，亦呈安非他命反應，業如前述，各為第1 級毒
    品海洛因及第2 級毒品甲基安非他命無誤，均係違禁物，應
    依毒品危害防制條例第18條第1 項前段之規定，沒收銷燬之
    。扣案電子磅秤1 台、塑膠鏟管2 支、夾鏈袋161 個，均為
    被告所有，預備供本件施用第1 級毒品海洛因所用之物；吸
    食器1 支亦為被告所有，預備供施用第2 級毒品甲基安非他
    命之用，業據被告供承在卷，爰均依刑法第38條第1 項第2
    款之規定宣告沒收。
五、公訴意旨另略以：被告基於施用海洛因及甲基安非他命之包
    括一罪犯意，自93年11、12月間起至95年7 月28日下午11時
    許之前某時止（不包括95年7 月21日上午12時許施用甲基安
    非他命該次），在其上址住處，各施用海洛因、甲基安非他
    命多次，因認被告此部分亦另涉有毒品危害防制條例第10條
    第1 項之施用第1 級毒品罪及同條例第2 項之施用第2 級毒
    品嫌。按犯罪事實應依證據認定之，無證據不得認定犯罪事
    實，刑事訴訟法第154 條第2 項定有明文；復按被告之自白
    ，不得作為有罪判決之唯一證據，仍應調查其他必要之證據
    ，以察其是否與事實相符，刑事訴訟法第156 條第2 項亦定
    有明文。公訴人認被告涉有此部分之犯行，無非係以被告之
    惟一自白為其論據。然查，被告固坦認有上開施用海洛因之
    行為，並於偵查時供稱：伊自93年11、12月間起開始在住處
    施用海洛因及安非他命，海洛因平均每日施用5 、6 次，甲
    基安非他命每3 、4 日施用1 次等語。惟按，94年2 月2 日
    修正公布之刑法，已自95年7 月1 日起生效施行，修正後刑
    法已廢除連續犯之規定，連續數行為而犯同一之罪名，均在
    新法施行前者，新法施行後，應依刑法第2 條第1 項之規定
    ，適用最有利於行為人之法律；部分之數行為，發生在新法
    施行前者，新法施行後，該部分適用最有利於行為人之法律
    ，若其中部分之一行為或數行為，發生在新法施行後者，該
    部分不能論以連續犯（最高法院95年第8 次刑事庭會議決議
    意旨參照）；又查海洛因屬中樞神經抑制劑，甲基安非他命
    則屬興奮劑，使用者固會對其產生生理及心理之依賴性，惟
    施用者是否因而對上開毒品習慣成癮，仍應視施用者之施用
    劑量、施用頻率及個人耐藥性等因素而定。本件被告縱有反
    覆施用之情形，然其是否業已施用毒品成癮或有施用毒品之
    習慣，卷內並無相關資料足以佐證，是尚難認被告經本案判
    決有罪之95年7 月28日上午11時至12時許間施用海洛因1 次
    、及同年7 月21日上午12時許施用甲基安非他命1 次之犯行
    ，與被告自白伊另有自93年11、12月間起即施用第1 級毒品
    海洛因及第2 級毒品甲基安非他命之犯行間，有何包括一罪
    或修正前刑法所定之連續犯之裁判上一罪關係；況扣案之上
    開毒品海洛因及甲基安非他命，係被告甫於95年7 月20日下
    午4 時許購得，業據被告於警詢時供承明確（見警卷第3 頁
    ），亦無法充作被告此部分自白之補強證據，從而，並無其
    他證據足以佐認被告上開自白與事實相符，依前開刑事訴訟
    法所定之證據法則，自尚難逕單以被告之自白，認定被告確
    有於上開期間，每日均有施用海洛因5 、6 次及每3 、4 日
    施用甲基安非他命1 次，而以被告之上開自白作為該部分有
    罪判決之唯一證據。此外，復查無其他積極之證據足認被告
    有何此部分之施用海洛因犯行，惟公訴人認此部分與前開被
    告經判決有罪之施用海洛因、甲基安非他命各1 次之犯行間
    ，具有包括一罪之關係，爰不另為無罪之諭知，附此敘明。
據上論斷，應依刑事訴訟法第273 條之1 第1 項、第299 條第1
項前段，毒品危害防制條例第10條第1 項、第2 項、第18條第1
項前段，刑法第11條前段、第38條第1 項第2 款、第51條第5款
，判決如主文。
本案經檢察官莊佳瑋到庭執行職務。
中    華    民    國    95    年    10    月    30    日
                  刑事第二庭    法      官  胡宜如
以上正本證明與原本無異。
如不服本判決，應於送達後10日內向本院提出上訴狀（須附繕本
）。
中    華    民    國    95    年    10    月    30    日
                                書記官  蕭秀吉
附錄本案論罪科刑法條：
毒品危害防制條例第10條
施用第1 級毒品者，處6 月以上5 年以下有期徒刑。
施用第2級毒品者，處3年以下有期徒刑。


司法院資訊處製作；財團法人民間司法改革基金會備份。
